【裁判字號】    89,苗簡,209
【裁判日期】    890726
【裁判案由】    給付會款
【裁判全文】
臺灣苗栗地方法院民事簡易判決      八十九年度苗簡字第二０九號
    原      告  乙○○
                丙○○
                丁○○
                戊○○
    被      告  甲○○
                己○○
                庚○○
右當事人間請求給付會款事件，本院判決如左：
    主      文
被告甲○○應各給付原告新台幣貳萬元，及自民國八十九年五月三日起至清償日止，
按週年利率百分之五計算之利息。
被告己○○及庚○○各應給付被告甲○○新台幣捌萬元，及被告羅嘉永自民國八十九
年五月二日，被告庚○○自民國八十九年五月一日起均至清償日止，按週年利率百分
之五計算之利息，並由原告代位受領。
訴訟費用由被告各負擔三分之一。
本判決得假執行。
    事實及理由
一、原告之聲明：求為判決如主文第一、二項所示。
二、事實摘要：
(一)原告主張其等於民國八十七年九月間參加以被告甲○○為會首之互助會，每人一
    會，會款每會新台幣（下同）二萬元，約定每月二十五日開標，會員應於每月開
    標日起三日內繳清會款，連同會首共十三名，採內標制，會期自八十七年九月二
    十五日起至八十八年九月二十五日止，詎會首即被告甲○○於八十八年六月二十
    五日無故停標且未主持開標，此後行方不明，而被告己○○及庚○○均為本件互
    助會之會員，且分別於八十七年十月二十五日及八十八年一月二十五日得標，並
    各取得全部會款，依法即應自得標後按月給付死會會款，惟被告己○○及庚○○
    自八十八年六月間起竟因被告甲○○行方不明而拒付死會會款，迄今各已積欠同
    年六月二十五日、七月二十五日、八月二十五日及九月二十五日共四期之會款八
    萬元，爰依合會之法律關係，訴請被告甲○○應各給付原告積欠之會款二萬元並
    法定遲延利息，及依代位之法律關係，請求被告己○○及庚○○各應將積欠之會
    款八萬元並法定遲延利息給付被告甲○○，再由原告代位受領等語。
(二)被告均未於最後言詞辯論期日到場，惟據被告己○○於前言詞辯論期日到場所為
    陳述略謂：伊雖有參加被告甲○○所召募之本件互助會，惟被告甲○○亦參加伊
    所招募之會款二萬元之互助會，雙方於起會之初即約定二會之會款金額互抵，經
    抵銷後，伊尚欠被告甲○○二萬元之會款等語置辯。而被告庚○○於前言詞辯論
    期日到場所為陳述略謂：其除參加被告甲○○所招募之本件二萬元之互助會外，
    亦以其母及女兒名義參加被告甲○○所招募之另一會款五千元之互助會二會，前
    開二萬元之互助會其已得標並取得會款，迄尚積欠八萬元之會款，惟另一會款五
    千元之互助會其尚為活會，嗣因被告甲○○行方未明，致未給付會款，希以二會
    互抵等語，資為抗辯。另被告甲○○則未提出書狀作任何聲明或陳述。
三、法院之判斷：
(一)本件被告經受合法通知，均未於最後言詞辯論期日到場，核無民事訴訟法第三百
    八十六條所列各款情形，爰依原告之聲請，准由其一造辯論而為判決。
(二)查本件原告主張之前開事實，業據提出互助會會員名單及存證信函等件（均影本
    ）為證，核其內容與原告所述相符，復為被告己○○及被告庚○○所不爭執，至
    被告甲○○經受合法通知，並未到場爭執或提出書狀作何陳述以供審酌，堪信原
    告之主張為真實。
(三)至被告己○○及庚○○雖以前揭情詞置辯，並據其等提出被告己○○所召募之互
    助會會員名單及被告甲○○所召募五千元之互助會會員名單等件（均影本）為證
    。惟按原告於起訴原因已有相當之證明，而被告於抗辯事實並無確實證明方法，
    僅以空言爭執者，當然認定其抗辯事實之非真正，而應為被告不利益之裁判，最
    高法院著有十八年上字第一六七九號判例足資參照。次按抵銷固使雙方債務溯及
    最初得為抵銷時消滅，惟雙方互負得為抵銷之債務，並非當然發生抵銷之效力，
    必一方對於他方為抵銷之意思表示而後雙方之債務乃歸消滅，此觀民法第三百三
    十五條第一項規定自明，最高法院著有十九年上字第一一二三號判例意旨可資參
    照。經查，觀之被告己○○所提之互助會會員名單固足得悉其與被告甲○○間互
    相參加對方所召募之互助會，惟其就被告甲○○尚積欠會款債務，及已向被告甲○○為抵銷之意思表示此有利於己之事實，均未能舉證以實其說，自難遽認其對
    被告甲○○所負之本件會款債務已歸消滅。另觀之被告庚○○所提被告甲○○所
    召募另一會款五千元之互助會會員名單，並無其名列載於內，尚難遽認其為該互
    助會之會員，而其就以其母及女兒名義參加上開會款五千元之互助會二會，且仍
    為活會，故對被告甲○○有會款債權乙節，並未能舉證以實其說，復自承因無法
    尋訪會首即被告甲○○，故未談及抵銷乙事（見本院八十九年五月十一日言詞辯
    論筆錄），準此，堪認其就本件會款所負之會款債務並未消滅，則揆諸前開法例
    ，應認被告己○○及庚○○所辯其等之本件會款債務，業經抵銷而歸於消滅云云
    ，均非足採。
(四)按債權人代位債務人起訴，求為財產上之給付，因債務人財產為總債權人之共同
    擔保，故訴求所得應直接屬於債務人，即代位起訴之債權人不得以之僅供清償一
    己之債權，如須滿足自己之債權應另經強制執行始可，債權人雖亦有代位受領第
    三債務人清償之權限，但係指應向債務人給付而由債權人代位受領而言，非指債
    權人直接請求第三債務人對自己清償而言，故債權人代位債務人起訴請求給付者
    ，須聲明被告（第三債務人）應向債務人為給付之旨，並就代位受領為適當之表
    明，始與代位權行使效果之法理相符，最高法院著有六十四年台上字第二九一六
    號判例足資參照。查被告己○○及庚○○既積欠本件會款債務八萬元迄未清償等
    情，已如前述，則原告依代位之法律關係，請求其等將積欠之會款債務給付會首
    即被告甲○○，再由原告代位受領，揆諸前開說明，自無不合。從而，原告依合
    會及代位之法律關係，訴請被告甲○○應各給付原告二萬元，及自起訴狀繕本送
    達翌日（即八十九年五月三日）起至清償日止，按週年利率百分之五計算之利息
    ，及被告己○○及庚○○各應給付被告甲○○八萬元，及被告羅嘉永自起訴狀繕
    本送達翌日（即八十九年五月二日）起，被告庚○○自起訴狀繕本送達翌日（即
    八十九年五月一日）起均至清償日止，按週年利率百分之五計算之利息，並由原
    告代位受領，於法均無不合，所訴應予准許。
(五)本件係就民事訴訟法第四百二十七條第二項訴訟所為被告敗訴之判決，依同法第
    三百八十九條第一項第三款之規定，自應依職權宣告假執行。
(六)本件判決之基礎已臻明確，兩造其餘攻擊防禦方法及舉證，核與判決無影響，爰
    不另一一論述，併此敘明。
據上論結，本件原告之訴為有理由，依民事訴訟法第四百三十六條第二項、第三百八
十五條第一項前段、第七十八條、第八十五條第一項但書、第三百八十九條第一項第
三款，判決如主文。
中      華      民      國    八十九    年      七      月    二十六    日
                                  臺灣苗栗地方法院苗栗簡易庭
~B法      官  高  敏  俐
右為正本係照原本作成。
如對本判決上訴，須於判決送達後廿日內向本院提出上訴狀。
~B法院書記官  陳  蕙  楠
中      華      民      國    八十九    年      七      月    二十六    日


司法院資訊處製作；財團法人民間司法改革基金會備份。
